臺灣板橋地方法院刑事判決　　　　　　 96年度簡上字第442號
上　訴　人
即　被　告　丁○○
上列上訴人即被告因贓物案件，不服本院95年度簡字第5198號，
中華民國96年4 月18日第一審判決（聲請簡易判決處刑書：臺灣
板橋地方法院檢察署95年度偵字第4138號）提起上訴，本院第二
審合議庭判決如下：
    主  文
原判決撤銷。
丁○○無罪。
    理  由
一、本件聲請簡易判決處刑意旨略以：被告丁○○明知一年籍不
    詳人士所持有之支票1紙（面額：新臺幣370,200元、付款地
    ：臺灣中小企業銀行臺中分行、支票號碼：AR0000000 號之
    支票1紙、帳號：04035-8、戶名：蔡謀拱），係來路不明之
    贓物（該支票原係戊○○所持有，惟於94年3月20日，在臺
    北縣樹林市○○街○段351巷6號失竊），竟仍於不詳時、地
    ，自上開年籍不詳人士處收受該紙支票，迨94年3月底某日
    ，在臺北市○○○路與錦州街口之「佳樂酒店」內，交由不
    知情之友人丙○○於該支票背書後，再交付該酒店人員張子
    霖（原名甲○○），經上開酒店人員張子霖（原名甲○○）
    持該支票向農民銀行大同分行提示，因戊○○業已辦理該支
    票之掛失手續，因而遭退票，警方遂據報循線偵悉上情，因
    認被告涉有刑法第349 條第1 項之收受贓物罪嫌云云。
二、按犯罪事實應依證據認定之，無證據不得認定犯罪事實；又
    不能證明被告犯罪者，即應諭知無罪之判決，刑事訴訟法第
    154 條第2 項、第301 條第1 項分別定有明文。次按認定不
    利於被告之事實，須依積極證據，苟積極證據不足為不利於
    被告事實之認定時，即應為有利於被告之認定，更不必有何
    有利之證據，最高法院著有30年上字第816 號判例意旨可資
    參照。
三、本件公訴人認被告丁○○涉有收受贓物罪嫌，無非以被告於
    警詢時及偵查中之供述、告訴人戊○○之指訴、同案被告張
    子霖與丙○○於警詢時及偵查中之陳述、證人乙○○於偵查
    中之證詞、卷附支票影本、卷附退票理由單影本、卷附掛失
    止付票據提示人資料查報表影本、卷附遺失票據申報書等為
    據。
四、訊據被告丁○○堅決否認有何收受贓物犯行，辯稱：伊於9
    4年3月底某日，雖有與友人丙○○等人同赴上開酒店消費，
    惟斯時係丙○○取出上開支票交予該酒店人員抵償消費款項
    伊並未經手該紙支票，亦無收受贓物之情事等語。
五、經查：
  (一)被告於警詢、偵查及本院準備程序中，迭次堅陳其並未經手
    上揭支票，且當時係同赴「佳樂酒店」之友人丙○○取出該
    支票，並背書交予該酒店人員者等語（參見臺灣板橋地方法
    院檢察署95年度偵字第4138號偵查卷12至15頁、第32頁，本
    院96年6 月5 日準備程序筆錄第2 至3 頁），是依被告先後
    供述之內容，僅得認定其於94年3 月底某日，確有與友人丙○○同赴「佳樂酒店」消費，尚無從憑以認定被告確有經手
    該紙支票，更無從驟然推論其先前即已由不詳人士處收受該
    紙支票，本件是否得憑被告之供述遽認其成立上揭收受贓物
    罪責，顯非無疑。
  (二)告訴人戊○○之指訴（參見同上偵查卷第3 至4 頁），固得
    證明其所持有之上揭支票於94年3 月20日在臺北縣樹林市○○街○ 段351 巷6 號失竊一事，惟該紙失竊支票嗣後是否確
    由不詳人士交予被告收受，仍無從憑其指訴以資認定，是本
    件亦無從憑告訴人之指訴遽認被告成立上揭收受贓物罪責。
  (三)同案被告張子霖、丙○○2 人於警詢時及偵查中固指陳當時
    係被告取出上揭支票充作其清償積欠「佳樂酒店」消費額之
    款項（參見同上偵查卷第6 至8 頁、第9 至11頁、第31至32
    頁），惟縱令斯時被告確有取出上揭支票充作清償款項之行
    為，其持有該支票之原因仍有可能有多端（諸如：逕由告訴
    人戊○○處所竊得該支票、告訴人失竊後自不詳人士處竊得
    該支票、告訴人失竊後在某時地侵占該支票、無犯罪故意而
    自他人處受讓取得該支票），非必即係其收受贓物所得，本
    院因認其間容有合理懷疑存在之餘地，本件是否得憑同案被
    告張子霖、丙○○之陳述遽認被告成立上揭收受贓物罪責，
    自非無疑。
  (四)證人乙○○於偵查中固證稱當時係被告取出上揭支票充作其
    清償積欠「佳樂酒店」消費額之款項（參見同上偵查卷第46
    至47頁），惟縱令斯時被告確有取出上揭支票充作清償款項
    之行為，其持有該支票之原因仍有可能有多端，非必即係其
    收受贓物所得，已如上述，是此部分仍有合理懷疑存在之餘
    地，本院自無從憑證人乙○○於偵查中之證詞，據認被告成
    立上揭收受贓物罪責。
  (五)卷附支票影本、退票理由單影本、掛失止付票據提示人資料
    查報表影本、遺失票據申報書，固得證明告訴人確有失竊上
    揭支票暨申辦掛失止付手續，並得證明該支票確由丙○○背
    書及由張子霖持以提示等節，惟此等情節至多僅得證明該紙
    支票在客觀上係他人失竊之贓物，以及被告於94年3 月底某
    日確有在上開「佳樂酒店」持有該支票等客觀事實，本院仍
    無從憑此等客觀事實推論被告先前究竟是否確有自不詳人士
    處收受該紙支票之行為，是本件亦無從憑上開書證遽認被告
    成立上揭收受贓物罪責。
  (六)綜上所述，本件公訴人所指各端，無一足資證明被告確有收
    受贓物犯行，本院復查又無積極、確切之證據足資證明被告
    成立公訴意旨所指之收受贓物罪責，揆諸上揭法條及判例意
    旨，本件要屬不能證明被告犯行，依法自應諭知無罪判決。
    原審未察遽予論罪科刑，容有未洽，被告指摘原判決不當，
    為有理由，爰由本院撤銷原判決，並改諭知無罪判決。
六、本件原審未及查明被告丁○○應諭知無罪之判決，致未適用
    通常程序審理，而誤用簡易判決處刑，其所踐行之簡易處刑
    程序違背法令，其簡易處刑程序存有瑕疵，為保障當事人之
    審級利益，本院合議庭依通常訴訟程序審判後，撤銷原審判
    決，以第一審法院之地位自為第一審判決，檢察官如不服本
    判決，仍得於法定期間內，向管轄第二審法院提起上訴，附
    此敘明。
七、本件被告經合法傳喚無正當理由而未於審判期日到庭，本院
    爰依刑事訴訟法第371 條之規定，不待其陳述逕行判決。
據上論斷，應依刑事訴訟法第455 條之1 第1 項、第3 項、第45
2 條、第369 條第1 項前段、第364 條、第371 條、第301 條第
1項 ，判決如主文。
本案經檢察官顏世翠到庭執行職務。
中　　華　　民　　國　　96　　年　　12　　月　　25　　日
                  刑事第三庭  審判長法  官  王屏夏
                                    法  官  彭全曄
                                    法  官  王偉光
上列正本證明與原本無異。
如不服本判決，應於判決送達後10日內敘明上訴理由，向本院提
出上訴狀（應附繕本），上訴於臺灣高等法院。
                                    書記官  陳金鳳
中　　華　　民　　國　　96　　年　　12　　月　　25　　日
